【裁判字號】    96,易,3389
【裁判日期】    970324
【裁判案由】    傷害
【裁判全文】
臺灣高雄地方法院刑事判決              96年度易字第3389號
公  訴  人  臺灣高雄地方法院檢察署檢察官
被      告  乙○○
上列被告因傷害案件，經檢察官提起公訴（96年度偵字第8038號
），本院判決如下：
    主  文
乙○○犯傷害罪，處拘役參拾日，如易科罰金，以新臺幣壹仟元
折算壹日，減為拘役拾伍日，如易科罰金，以新臺幣壹仟元折算
壹日。
    事  實
一、乙○○與丙○○係兄弟關係，2 人間具有家庭暴力防治法第
    3 條第3 款所定之家庭成員關係，並分別住在高雄縣美濃鎮
    ○○街3 號三合院之西廂與東廂。乙○○與丙○○因財產糾
    紛經丙○○提起民事訴訟，雙方已有嫌隙。民國96年2 月9
    日下午4 時50分許，丙○○因見屋外下雨，欲將其所有之機
    車自三合院門口牽至東廂外走廊避雨，適乙○○之妻李陳美
    金因接獲民事裁定後心生不服，隨即走出屋外與丙○○理論
    ，乙○○因聽聞李陳美金與丙○○之爭吵聲，即出屋外觀看
    ，竟基於傷害之犯意，趁丙○○正欲將機車推上走廊不及防
    備之際，出手推丙○○之腰部，致丙○○因重心不穩向前跌
    跪，前額並碰撞牆壁，而受有前額2.0 ×2.0 公分、1.5 ×
    1.0 公分紅腫合併挫傷、右膝3.0 ×2.5 公分紅腫合併挫傷
    等傷害。
二、案經丙○○訴由高雄縣政府警察局旗山分局報告臺灣高雄地
    方法院檢察署檢察官偵辦。
    理  由
壹、證據能力部分：
    按被告以外之人於審判外之言詞或書面陳述，除法律有規定
    者外，不得作為證據，刑事訴訟法第159 條第1 項定有明文
    。然被告以外之人於審判外之陳述，雖不符前4 條之規定，
    而經當事人於審判程序同意作為證據，法院審酌該言詞或書
    面陳述作成時之情況，認為適當者，亦得為證據。當事人、
    代理人或辯護人於法院調查證據時，知有第159 條第1 項不
    得為證據之情形，而未於言詞辯論終結前聲明異議者，視為
    有前項之同意，刑事訴訟法第159 條之5 亦定有明文。本件
    行政院衛生署旗山醫院96年2 月9 日旗醫診字第303 號診斷
    證明書、急診護理紀錄單、行政院衛生署旗山醫院96年12月
    20日旗醫病字第0950004911號函及附件病歷摘錄報告、財團
    法人義大醫院96年12月21日義醫字第09601749號函及附件告
    訴人就診病歷影本、被告繪製現場圖及證人丙○○警詢、證
    人即員警丁○○偵訊之證述等件雖均屬審判外之言詞、書面
    陳述，惟被告乙○○及檢察官均未於本院言詞辯論終結前聲
    明異議，本院審酌上開言詞、書面陳述作成時之情況，核無
    違法取證或其他瑕疵，認為以之作為證據為適當，上開證據
    資料，自得作為證據。
貳、認定犯罪事實所憑之證據及理由：
一、訊據被告乙○○否認有何故意傷害告訴人丙○○之犯行，辯
    稱，當天伊在洗澡，聽到很像是砧板掉落「趴」的聲音，伊
    衝出來就看到告訴人在跟伊太太李陳美金吵架，伊太太在主
    堂前撐著雨傘，告訴人在東廂推機車，東廂的屋子距離平地
    約有15公分，伊出去時看到告訴人在墊砧板，伊太太叫伊回
    去洗澡，伊便回房繼續洗澡云云。
二、經查，告訴人於本院審理中證稱，當天下午4 點半被告戴手
    套將伊的機車牽到東廂房曬穀的地方，到了4 點50分左右下
    起了大雨，伊擔心機車淋雨會損壞，伊便出去牽機車，被告
    和李陳美金罵伊罵得很厲害，伊欲牽機車上東廂房，但沒有
    力氣牽不進去，因地板跟走廊地面落差約10公分以上，伊便
    去拿壓克力砧板，但也會滑動，伊將機車前輪推上屋簷下那
    塊地方，後輪還沒有牽上去，砧板滑走了，伊雙腳還在晒穀
    場，後來被告自後面推伊的腰部，伊跌倒在地上，同時額頭
    也撞到牆壁等語（見本院卷第62至第64頁）。依告訴人所述
    事發當時跌倒之情形，告訴人面向東廂房跌在地上，額頭撞
    到廂房矗立之牆壁，核與行政院衛生署旗山醫院96年2 月9
    日旗醫診字第303 號診斷證明書、行政院衛生署旗山醫院急
    診護理記錄單（見警卷第7 頁、偵卷第57頁）所載，告訴人
    受有「前額2.0 ×2.0 、1.5 ×1.0 公分紅腫合併挫傷、右
    膝3. 0×2.5 公分挫傷合併紅腫」等傷勢相符，且所述遭推
    倒時所處位置及跌傷過程、位置，亦與被告所提出現場照片
    、繪製之現場地勢圖相符。此外，告訴人自偵、審程序以言
    詞或書狀就傷害過程均為一致之指訴（見偵卷第6 頁、第13
    至14頁），均未見有何與常理相違之處，自堪採信。
三、證人李陳美金雖證稱，當時被告在洗澡聽到聲音就出來，被
    告把紗門打開在後面看，告訴人將車子推了兩三次就推上去
    了，車子與人完全沒有倒地，因告訴人有被害妄想症，怕被
    告會打伊，就進去自己的房間裡面云云，惟告訴人於案發當
    日晚上6 時許即前往行政院衛生署旗山醫院進行治療，有旗
    山醫院急診護理紀錄單1 份在卷可考（見偵卷第56頁護理紀
    錄單「到院時間」欄），足見告訴人於當日晚上6 時前確實
    受傷，且該受傷部位與證人即現場處理員警丁○○證稱：當
    天到現場後，告訴人好像是說額頭會痛（見本院卷第57頁）
    等語互核一致，證人證稱告訴人已安全將機車推上東廂房走
    廊云云，即顯有可疑。況依證人所述，被告若未加入爭吵，
    或有何施暴動作，告訴人豈有憑空想像他人欲加害於己，並
    模擬、編造被告施暴情節之可能，可認證人李陳美金之證詞
    ，應係基於與被告夫妻關係所為之迴護之詞，並不可採。
四、告訴人雖就跌倒後，在警察到場之前，機車是否已經牽起一
    情，於本院審理中證稱，伊被推倒後，機車是往左邊倒，當
    天警察到場時，機車還倒在地上等語（見本院卷第62頁至第
    63頁），與證人丁○○證稱，當天伊到現場後，機車不是在
    屋簷下就是在客廳裡面，不是倒在地上，如果倒在地上伊會
    拍照（見本院卷第63頁）等語不合，惟參酌告訴人於96年4
    月10日偵查中提出之刑事告訴理由狀所載：「... 乙○○竟
    出手用力推告訴人的腰部，致告訴人失去平衡而摔倒，頭撞
    到牆壁，膝蓋撞到地板... 被告2 人（按在偵查中告訴人同
    時對李陳美金提起公然侮辱告訴）見狀即自行離去，留下告
    訴人在原地掙扎，告訴人爬起來後將機車牽好，即打電話報
    警」（見偵卷第13頁至第14頁），可見告訴人確實將倒在地
    上之機車牽起停放後，始向警方報案，告訴人於本院審理中
    所為前揭證述，應係時隔甚久記憶模糊所致，且亦與本件被
    告傷害告訴人之重要歷程無關，自非可據此質疑告訴人證詞
    之可信性。
五、被告另質疑告訴人之傷勢可能肇因於本身膝蓋之病症，並請
    求調取告訴人在財團法人義大醫院之病歷資料，惟本院去函
    行政院衛生署旗山醫院詢問96年2 月9 日告訴人就診之傷勢
    ，有無可能因本身病症所造成，據旗山醫院函覆稱：病患主
    訴被弟弟推倒，頭部和身體撞到牆壁，導致前額紅腫、右膝
    紅腫及腰背疼痛，該傷勢有可能為摔傷和撞擊造成，其餘血
    液及生化檢查均正常，有行政院衛生署旗山醫院96年12月20
    日旗醫病字第0950004911號函附卷及附件病歷摘錄報告可佐
    （見本院卷第40頁）；又依旗山醫院急診護理紀錄單所載，
    告訴人受有額頭2.0 ×2.0 、1.5 ×1.0 公分紅腫及挫傷，
    右膝3.0 ×2.5 公分紅腫及挫傷（見偵卷第57頁），顯見告
    訴人所受均為表皮之傷勢，與告訴人於96年8 月21日財團法
    人義大醫院入院診斷所載「Left knee asteoarthritis（左
    膝骨關節炎）」（見卷附告訴人財團法人義大醫院病歷）迥
    然有異，是告訴人案發當日所受之傷勢，自非與本身膝蓋病
    症有關，至為明確。
六、綜上所述，被告傷害犯行均事證明確，應予依法論科。
參、論罪科刑
一、本件被告與告訴人係兄弟關係，2 人間具有家庭暴力防治法
    第3 條第3 款所定之家庭成員關係。依家庭暴力防治法第2
    條第2 項規定：「本法所稱家庭暴力罪者，謂家庭成員間故
    意實施家庭暴力行為而成立其他法律所規定之犯罪」。然因
    家庭暴力防治法並無刑罰之規定，仍應依刑法所規定之罪名
    處罰。本件被告乙○○傷害其兄長，核其所為，係犯刑法第
    277 條第1 項傷害罪。爰審酌被告與告訴人為兄弟關係，不
    思以理性解決民事訟爭，罔顧人倫常情，竟趁告訴人推車之
    際，自後推其腰部，致告訴人受有如事實欄所載之傷勢，行
    為殊有可議之處，又於犯後否認犯行，難認有悔悟之意，惟
    念其無前科紀錄，有臺灣高等法院被告前案紀錄表1 份在卷
    可佐（見本院卷第5 頁），兼衡告訴人所受傷勢非重等一切
    情狀，量處如主文所示之刑，併考量被告之教育程度、家庭
    經濟狀況（參見警卷調查筆錄受詢問人欄即明），諭知以新
    臺幣1000元折算1 日之易科罰金折算標準，以資儆懲。
二、又被告上開傷害犯行之犯罪時間在96年4 月24日以前，所犯
    為刑法第277 條第1 項之罪，合於減刑條件，爰依中華民國
    九十六年罪犯減刑條例第2 條第1 項第3 款、第7 條規定，
    減為如主文所示之刑，並諭知同前所示之易科罰金折算標準
    。
據上論斷，應依刑事訴訟法第299 條第1 項前段、刑法第277 條
第1 項，第41條第1 項前段，刑法施行法第1 條之1 ，中華民國
九十六年罪犯減刑條例第2 條第1 項第3 款、第7 條，判決如主
文。
本案經檢察官甲○○到庭執行職務。
中    華    民    國    97    年    3     月    24    日
                  刑事第六庭 審判長   法  官  曾逸誠
                                      法  官  林柏壽
                                      法  官  王  琁
上正本證明與原本無異
如不服本判決應於收受本判決後10日內向本院提出上訴書狀，並
應敘述具體理由，如未敘述上訴理由者，應於上訴期間屆滿後20
日內補提理由書狀於本院（均須按他造當事人之人數附繕本）「
切勿逕送上級法院」。
中    華    民    國    97    年    3     月    24    日
                                      書記官  黃國忠
附錄法條：
中華民國刑法第277條
(普通傷害罪)
傷害人之身體或健康者，處 3 年以下有期徒刑、拘役或 1 千元
以下罰金。


司法院資訊處製作；財團法人民間司法改革基金會備份。
